臺灣高等法院民事判決　　　　　　　　 94年度重家上字第3號
上　訴　人　乙　○
訴訟代理人　蔡宏修律師
上　訴　人　甲　○
　　　　　　戊　○
上列 1　人
訴訟代理人　林士祺律師
　　　　　　吳玲華律師
被 上訴 人　己　○　住江西省南昌市第4機床廠宿舍平房3棟
　　　　　　丙　○　住江西省南昌市東湖區○○○路252號
　　　　　　丁　○　住湖北省武漢市武昌區列電新村74號3棟
共　　　同
訴訟代理人　王正志律師
複 代理 人　吳光陸律師
　　　　　　曾琬鈴　住台中市○○○路499號8樓
當事人間請求給付遺產事件，上訴人對於中華民國93年8月31日
台灣台北地方法院92年度重家訴字第1號第一審判決提起上訴，
本院於民國94年8月2日言詞辯論終結，判決如下：
    主  文
原判決關於命上訴人給付超過上訴人應共同給付被上訴人各新台
幣貳佰萬元本息部分及該部分假執行之宣告並訴訟費用之裁判均
廢棄。
上開廢棄部分，被上訴人在第一審之訴及假執行之聲請均駁回。
其餘上訴駁回。
第一、二審訴訟費用由上訴人負擔。
    事實及理由
一、程序方面：本件原審判決判令上訴人甲○、戊○應與乙○連
    帶給付被上訴人，乙○不服提起上訴，抗辯稱羅斯福路及延
    平南路之房地不應計入被繼承人楊聰雅遺產，其抗辯將影響
    被繼承人遺產總額之計算，係非基於個人關係所為抗辯，本
    院審理結果上訴一部為有理由，結果有利於戊○及甲○，該
    二人為上訴效力所及，應列戊○及甲○為上訴人，合先敘明
    。
二、本件被上訴人主張略以：渠等未隨同兩造父母即訴外人彭吉
    翔（於民國72年11月10日死亡）與被繼承人楊聰雅（89年 8
    月15日死亡）來台，被繼承人為使兩造能平等繼承其財產，
    遂於生前以上訴人及被繼承人之名義置產。按台北市○○
    區○○段1段399號土地及其上門牌號碼台北市○○○路 ○段
    89號房屋（下稱羅斯福路房地）為被繼承人之遺產，該房地
    之所有權應有部分 1/2雖登記所有權人為上訴人乙○，惟實
    係兩造被繼承人所購買，僅係借名登記於其名下。況乙○既
    主張該房地為訴外人彭吉翔所購買而登記於其名下，亦屬借
    名登記。又乙○復主張該地係彭吉翔購買，並贈與所有權應
    有部分1/2予被繼承人云云，惟如此該應有部分1/2應屬被繼
    承人之特有財產（依當時民法第1013條規定）或原有財產（
    依當時民法第1017條第 1項規定），雖彭吉翔死亡時被繼承
    人將其原應有部分更名登記為彭吉翔所有，惟僅係為處理課
    徵遺產稅事宜，該房地仍為被繼承人之財產。況該房地實係
    被繼承人出資購買，縱認伊僅有應有部分1/ 2所有權，惟於
    彭吉翔死亡後，被繼承人亦可繼承 1/4，故被繼承人至少應
    有 5/8所有權。又前開羅斯福路房屋現雖由乙○占有使用，
    惟其擔任台北醫院牙科主任，非無資力之人，且其尚有台北
    市○○○路 ○段160之2號10樓房屋，而台北縣永和市○○路
    119巷22弄37號3樓房屋雖登記為乙○之妻賴淑櫻之名義，惟
    該屋為被繼承人楊聰雅出資所購買，為渠等之婚後財產，故
    乙○亦有權住居，就前揭羅斯福路房屋自無賴以居住之問題
    。台北市○○區○○段5小段518號土地及其上台北市○○
    ○路185號 2樓之3房屋（下稱延平南路房地）係上訴人甲○
    及戊○各出資1/9，並由彭吉翔與被繼承人出資7/9所購買，
    嗣即登記予甲○及戊○，後戊○復移轉登記予被繼承人，於
    彭吉翔過世後，亦更名登記於彭吉翔名下為遺產，嗣且登記
    於戊○名下，故該房地應有部分 7/9之權利仍為被繼承人遺
    產。縱認該房地僅有應有部分7/18（即7/9之1半）為被繼承
    人出資，惟該部分即屬伊之原有財產，且於彭吉翔去世後，
    被繼承人復繼承彭吉翔遺產即7/18之 1/4應繼分，故被繼承
    人應有前揭房地 35/72之應有部分所有權。退步言，縱認該
    房地應有部分7/9均為彭吉翔遺產，被繼承人亦繼承1/4應繼
    分，故該房地7/36之應有部分亦為伊遺產。被上訴人已依法
    對被繼承人之遺產聲明繼承，並經台灣台北地方法院核備在
    案，故渠等均有合法繼承權。惟因前開遺產均為不動產，並
    經上訴人登記為共有，依臺灣地區與大陸地區人民關係條例
    （下稱兩岸條例）規定，被上訴人各僅能在新台幣（下同）
    200萬元範圍內繼承，而被繼承人之遺產價值共計 已 超 過
    1200萬元，故被上訴人各請求 200萬元，為有理由。因被上
    訴人催告上訴人給付均未獲理，顯為共同侵權，爰依兩岸條
    例第67條、民法第1146條、第184條第 1項及第185條規定、
    第 179條請求上訴人等連帶給付等語（原審判決被上訴人勝
    訴，上訴人不服提起上訴）。並答辯聲明：(一)上訴駁回。(二)
    第二審訴訟費用由上訴人負擔。
三、上訴人乙○則以：臺北市○○○路房地為其與配偶子女長期
    居住之住所，雖另有延平南路房地，惟該屋面積僅有16.8坪
    ，現由上訴人之子作為工作室及堆放雜物之用，而永和市○
    ○路房屋係其配偶賴淑櫻婚前獨力購買，均非其得賴以居住
    之處所。且前開羅斯福路房地係由彭吉翔所購買，並以被繼
    承人及乙○之名義登記，應有部分各為 1/2，彭吉翔去世後
    ，登記為被繼承人之部分更名登記為彭吉翔所有，再繼承分
    割土地由甲○繼承2/6，戊○繼承1/6，房屋則由被繼承人繼
    承。被繼承人並於88年6月7日將前開房屋應有部分 1/2贈與
    上訴人乙○，被上訴人謂被繼承人贈與所立之字據為虛偽，
    未舉證證明之。又前開房地稅捐僅係乙○委託被繼承人代繳
    ，難謂以此即認該房地為被繼承人所有，故該房屋非屬被繼
    承人之遺產。又台北市○○○路房地，彭吉翔於購買時即係
    登記於甲○及戊○名下應有部分各 1/2。戊○嗣雖將其應有
    部分移轉為被繼承人所有，惟於彭吉翔去世時又更名登記為
    彭吉翔所有，再因繼承登記為甲○、戊○所有，則該房地亦
    非屬被繼承人之遺產。又被繼承人雖書立遺囑處分前開羅斯
    福路及延平南路房地，惟因伊無處分權，故該處分不生效力
    。而乙○及甲○書立之承諾書雖載明同意將前開不動產移轉
    予被上訴人，惟亦難認前開不動產即為被繼承人之遺產。又
    被上訴人稱前揭房地皆係被繼承人與彭吉翔合資購買，顯屬
    不實。被繼承人之遺產實僅有花蓮縣花蓮市○○段 700號土
    地，該土地現值至多為582萬4000元， 故兩造每人繼承部分
    尚不足100萬元，原判決認應給予被上訴人每人200萬元，實
    有不合等語，資為抗辯。爰上訴聲明：(一)原判決廢棄。(二)被
    上訴人在第一審之訴及假執行之聲請均駁回。(三)第一、二審
    訴訟費用均由被上訴人負擔。
    上訴人戊○則以：花蓮市○○段 700號建地全部、台北市○
    ○○路之房地（權利範圍 7/9）及台北市○○○路房地均為
    被繼承人之遺產，被繼承人於生前即將不動產妥為分配，其
    並未排除或否認被上訴人之繼承權，實無侵害繼承權之情，
    且上訴人等未明示同意連帶負責，兩岸條例第67條、民法第
    1146條亦無繼承人應連帶負責之規定，原判決命上訴人負連
    帶給付之責，實有違誤。又前揭不動產之價值應以被上訴人
    起訴時之交易價額作為計算基準，原判決以繼承時之價額為
    計算基準，對上訴人自屬不公。再者，兩造父親彭吉翔死亡
    後，被繼承人即將前揭房地分為 6份預備以後由兩造繼承，
    於協議分割登記時，即將前揭羅斯福路房地應有部分 1/2登
    記於被繼承人名下， 1/2則借名登記在乙○名下。而前開延
    平南路房地應有部分1/2則登記於被繼承人名下，1/2則登記
    在甲○名下，乙○謂其所有前開羅斯福路房地係父母親所贈
    與云云，並非實在等語，資為抗辯。爰上訴聲明：(一)原判決
    廢棄。(二)廢棄部分，被上訴人第一審之訴駁回。(三)訴訟費用
    由被上訴人負擔。
    上訴人甲○則以：前揭羅斯福路房地係兩造父母購買，並以
    被繼承人及乙○之名義登記（應有部分各為 1/2），乙○之
    部分僅屬借名登記，故該 1/2應有部分仍屬被繼承人之遺產
    ，被繼承人亦無將其應有部分贈與乙○。兩造父親彭吉翔去
    世時，被繼承人即將其應有部分更名登記為兩造父親所有，
    並由甲○及戊○於76年分割繼承土地2/6及1/6，從而，前開
    房地之 1/2應有部分係屬甲○及戊○所有，惟乙○現竟侵占
    該房地，謂其賴以居住，實屬不當等語，資為抗辯。並上訴
    聲明：(一)原判決廢棄。(二)廢棄部分，被上訴人第一審之訴駁
    回。(三)訴訟費用由被上訴人負擔。
四、兩造不爭執之事實：
  (一)兩造均為楊聰雅之繼承人，被上訴人為被繼承人位在大陸地
    區之繼承人，已依法為對繼承人楊聰雅繼承之聲明並經台灣
    台北地方法院於91年1月23日以北院錦民家坤91聲繼字第6號
    函准予備查，上訴人則為在台灣之繼承人。
  (二)附表一所示編號1即花蓮市○○段700號建地為被繼承人之遺
    產。
  (三)兩造之被繼承人楊聰雅與上訴人 3人各得繼承兩造之父彭吉
    翔之遺產4分之1（被上訴人未聲明繼承彭吉翔之遺產，亦無
    取得法院之許可）。就楊聰雅之遺產兩造6人各有6分之 1之
    應繼分。
五、茲就兩造爭點分述如下：
  (一)本件被繼承人楊聰雅之遺產範圍：
  1.被上訴人主張兩造之父母因被上訴人於政府遷台時，未能追
    隨父母來台共同生活，而滯留於大陸地區，又限於當時政治
    情勢及法律規定，無法將所置財產登記移轉與被上訴人，乃
    在生前先後以上訴人及被繼承人之名義置產，期望被上訴人
    享有與上訴人平等繼承之機會，因而本件兩造所繼承之遺產
    範圍及價值，包含附表一、二、三所載等情，已經上訴人甲
    ○及戊○所自認（見原審卷2第296、297頁筆錄），並有上
    訴人乙○及甲○之承諾書以及被繼承人書立遺囑附卷可稽（
    見原審卷1第60至62頁），上訴人甲○、戊○於本院審理中
    並稱同意被上訴人於原審之請求（見本院卷第24頁），事後
    再為否認，辯稱登記名義部分為其所有，現金均已經處分花
    用，並無現金云云，迄未舉證證實，並不可採，應認被上訴
    人之主張為真。
  2.關於羅斯福路房地：
  (1)上訴人乙○雖辯稱坐落台北市○○○路房地為其所有，但為
    被上訴人所否認，查該房地乙○雖登記應有部分2分之1名義
    ，縱如上訴人乙○主張為其父彭吉翔購買，為彭吉翔財產，
    但查登記乙○名義僅為借名登記，此由上訴人戊○於原審所
    稱：土地所有權狀由被繼承人楊聰雅交上訴人甲○保管，並
    由楊聰雅繳納地價稅云云（見原審卷1第117頁答辯狀）可知
    。而上訴人乙○於另案台北地方法院90年度重家訴第10號分
    割遺產事件稱：每個月給被繼承人楊聰雅3萬5000元 至 2萬
    8000元房租費云云（見原審卷1第122頁筆錄），上訴人甲○
    亦為相同陳述（見原審卷1第120頁甲○辯論意旨狀），乙○
    於本院改稱上揭款項是孝敬母親之款項云云，與前述不符，
    復未舉證證實，不足憑採。況上訴人乙○曾出具承諾書，願
    將登記伊名義之應有部分1/2（即3/6）中之 2/6，將來移轉
    予被上訴人丙○，丁○各 1/6。上訴人甲○亦出具承諾書，
    願將登記伊名義之土地應有部分2/6，移轉1/6予被上訴人己
    ○（見原審卷 1第61、62頁），依上論述，上開房地雖登記
    乙○應有部分2分之1，但非上訴人乙○之財產。
  (2)關於原登記被繼承人楊聰雅應有部分 1/2部分（土地嗣登記
    甲○應有部分1/3，戊○1/6，建物則於被繼承人過世後由上
    訴人3人自行辦理共同繼承），上訴人乙○稱該房地為其父
    彭吉翔購買，則依其所述此部分土地及建物自為彭吉翔之財
    產，彭吉翔死後楊聰雅得繼承4分之1權利，況若依乙○所述
    由彭吉翔贈與楊聰雅云云，則此部分依據當時民法第1013條
    規定為楊聰雅之特有財產（按：該條現已廢止，但彭吉翔72
    年過世時，該法條有效），或為當時民法第1017條第1項「
    聯合財產中，夫或妻於‧‧‧於結婚關係存續中取得之財產
    ，為夫或妻之原有財產，各保有所有權。」，楊聰雅所有遺
    產範圍更不止4分之1，上訴人乙○所辯更非可採。上訴人乙
    ○雖又主張此部分楊聰雅已贈與伊，為被上訴人所否認，上
    訴人甲○、戊○亦否認之，衡情苟有贈與，何以未辦理移轉
    登記，土地仍登記上訴人甲○、戊○名義所有，建物部分則
    仍登記楊聰雅名義，待楊聰雅死亡再由上訴人3人辦理繼承
    。再若被繼承人有贈與之意思，理應告知上訴人甲○、戊○
    修改遺囑。況所云贈與之時間88年6月7日當時被繼承人楊聰
    雅時年99歲，眼睛有嚴重的黃斑症，又得一般老人症狀，已
    無行為能力，為上訴人乙○所不否認，衡情自無從為贈與之
    真摯表示，乙○對此亦未舉證證明，尚非可採。
  (3)又原登記楊聰雅所有之 1/2應有部分於彭吉翔死亡時，已更
    名為彭吉翔財產列為其遺產，故該部分產權於76年7月16 日
    雖由上訴人甲○及戊○分割登記土地各應有部分 2/6及1/6
    ，仍於76年 8月12日提供與乙○互相設定抵押權互為制衡，
    顯然並無移轉登記為甲○、戊○所有之意思，皆僅為借名登
    記而為，不因已經移轉登記而受影響。
  3.關於台北市○○○路房地：本件房地目前由上訴人甲○、戊
    ○各登記土地所有權應有部分39/10000，房屋則登記上訴人
    甲○、戊○應有部分各 1/2，而事實上則由上訴人乙○使用
    ，依據上訴人戊○主張其與上訴人甲○於父母購買時，各出
    資35萬元，各占1/9，父母出資 245萬元，占7/9，登記給伊
    及甲○，嗣戊○因故返還移轉登記為楊聰雅名義，並於彭吉
    翔過世後登記為彭吉翔遺產，再登記戊○名下，惟房地未交
    甲○、戊○管理，由乙○占用等語（見原審卷 1第57頁戊○
    答辯狀），衡諸彭吉翔死後登記為彭吉翔名義情形，參酌楊
    聰雅遺囑表明7/9為遺產云云（見原審卷1第60頁），是此房
    地應有部分 7/9權利應為彭吉翔財產，被繼承人楊聰雅之遺
    產占有應有部分7/36。
  (二)羅斯福路房地非上訴人乙○所賴以居住者：按兩岸關係條例
    第67條第 4項規定，台灣地區繼承人賴以居住之不動產，於
    定大陸地區繼承人應得部分時，其價額不計入遺產總額，其
    立法緣由無非以大陸地區人民不能繼承台灣地區之不動產，
    而必以折算現金支付，當不能使台灣地區繼承人因此陷於生
    活困頓，故若不動產為其最終賴以居住者，自不能將該不動
    產列入遺產計算範圍。查上揭羅斯福路房地現雖為上訴人乙
    ○占有使用，然其自83年即擔任署立台北醫院牙科主任，資
    力難謂微薄，其個人尚有台北市○○○路○段160-2號10樓房
    屋，房屋面積有 55.76平方公尺，有土地登記謄本及建物登
    記謄本可證（見原審卷 2第78至80頁），該屋可供上訴人乙
    ○住居，有原審勘驗筆錄附卷可參（見原審卷 2第12頁），
    則此羅斯福路 1段89號之房地即非其所賴以居住。又依兩岸
    條例所訂繼承人於本件為兩造，至於上訴人乙○之子女不包
    括，且均已成年，本可另行居住，並非兩岸關係條例保護對
    象。況羅斯福路房屋為3層樓建築，面積達 232.71平方公尺
    ，有建物登記謄本可考（見原審卷1第143頁），被繼承人楊
    聰雅在台灣地區之繼承人即有三位，非僅上訴人乙○一人，
    上訴人乙○所辯以該房地為其所賴以居住云云，亦非可採。
  (三)被上訴人對本件遺產得分配之金額：按兩岸關係條例第67條
    第1、4項規定「被繼承人在臺灣地區之遺產，由大陸地區人
    民依法繼承者，其所得財產總額，每人不得逾新臺幣二百萬
    元。超過部分，歸屬臺灣地區同為繼承之人；臺灣地區無同
    為繼承之人者，歸屬臺灣地區後順序之繼承人；臺灣地區無
    繼承人者，歸屬國庫。」「第１項遺產中，有以不動產為標
    的者，應將大陸地區繼承人之繼承權利折算為價額。但其為
    臺灣地區繼承人賴以居住之不動產者，大陸地區繼承人不得
    繼承之，於定大陸地區繼承人應得部分時，其價額不計入遺
    產總額。」。關於前開不動產價值之計算，因依繼承法理，
    繼承於被繼承人死亡時即由繼承人取得應繼承之財產，申言
    之，被上訴人請求就系爭不動產繼承應以被繼承人死亡之時
    即應繼承之時系爭不動產之交易價額作為計算遺產價額之基
    準點。本件被上訴人得繼承楊聰雅之遺產範圍及計算方式如
    附表一、二、三所示，亦均為上訴人甲○、戊○所自認，事
    後再為否認並未舉證，尚非可採，因被上訴人得繼承之金額
    已超過200萬元，是被上訴人各請求200萬元，應予准許。
  (四)上訴人不須負連帶給付責任：
  1.按數人負同一債務，明示對於債權人各負全部給付之責任者
    ，為連帶債務，無該項明示時，連帶債務之成立，以法律有
    規定者為限。民法第 272條定有明文。是以連帶債務，必當
    事人間有明示或法律有規定，始能成立。查上訴人 3人未曾
    明示同意連帶負責給付遺產，兩岸關係條例第67條、民法第
    1146條亦無繼承人應對其他繼承人連帶負責之法律規定，揆
    諸前開規定，上訴人自無須對被上訴人負連帶給付之責任。
  2.又大陸地區人民繼承被繼承人在台灣地區之遺產若係不動產
    者，應將大陸地區繼承人之繼承權利折算為價額，兩岸關係
    條例第67條第4項定有明文。此與最高法院48年台上字第873
    號判例意旨「繼承權之被侵害，不以繼承之遺產已經登記為
    要件，苟該繼承人獨自行使遺產上之權利，而置其他合法繼
    承人於不顧，即不得謂未侵害他繼承人之繼承權。」並不相
    同。申言之，被繼承人楊聰雅所遺留之不動產生前已預作安
    排，上訴人甲○、戊○並未違反此一分配，亦未排除被上訴
    人之繼承人資格，係兩岸關係條例第67條規定，禁止將被繼
    承人所遺留之不動產移轉登記予被上訴人，非上訴人甲○、
    戊○不願移轉登記予被上訴人，上訴人辦理繼承登記後，分
    別占有使用系爭位於台北市○○○路 ○段89號、台北市○○
    ○路185號2樓之 3的房屋及其基地，乃是合法之權利之行使
    ，並無民法第184條、第185條之共同侵權行為可言，自無須
    負連帶賠償之責任，被上訴人指稱上訴人侵害渠之繼承權，
    於法未合。
六、綜上所述，是被上訴人每人得可繼承之財產總額如附表三所
    載，已經超逾 200萬元，則被上訴人依據兩岸關係條例第67
    條、民法第1147條規定請求上訴人三人共同給付 200萬元，
    及自92年1月9日起，至清償日止，按週年利率5%計算之利息
    ，為有理由，應予准許。請求連帶部分為無理由，應予駁回
    。原審就超過上開應准許部分，為上訴人敗訴之判決，並為
    假執行之宣告，均有未洽。上訴意旨就此部分指摘原判決不
    當，求予廢棄改判，為有理由，應予廢棄。至於上開應准許
    部分，原審判命上訴人給付，核無違誤，上訴意旨，就此部
    分，指摘原判決不當，求予廢棄，為無理由，應駁回其上訴
    。
七、上訴人乙○於言詞辯論期日再聲請將被繼承人贈與書送鑑定
    因本件事證已明，並無必要，兩造其餘主張及所提證據經審
    酌後，與本院上開論斷無影響，不予贅述。
八、據上論結，本件上訴為一部有理由，一部無理由，依民事訴
    訟法第450條、第449條第1項、第79條，判決如主文。
中　　華　　民　　國　　94　　年　　8 　　月　　16　　日
                  民事第 7庭  審判長法　官　鄭三源
　　　　　　　　　　　      　　　　法　官　周美月
　　　　　　　　　　　      　　　　法　官　黃嘉烈
正本係照原本作成。
如不服本判決，應於收受送達後20日內向本院提出上訴書狀，其
未表明上訴理由者，應於提出上訴後20日內向本院補提理由書狀
（均須按他造當事人之人數附繕本）上訴時應提出委任律師或具
有律師資格之人之委任狀；委任有律師資格者，另應附具律師資
格證書及釋明委任人與受任人有民事訴訟法第466條之1第 1項但
書或第 2項（詳附註）所定關係之釋明文書影本。
中　　華　　民　　國　　94　　年　　8 　　月　　17　　日
　　　　　　　　　　　　　　　　　　書記官　倪淑芳
附註：
民事訴訟法第四百六十六條之一（第一項、第二項）：
對於第二審判決上訴，上訴人應委任律師為訴訟代理人。但上訴
人或其他法定代理人具有律師資格者，不在此限。
上訴人之配偶、三親等內之血親、二親等內之姻親，或上訴人為
法人、中央或地方機關時，其所屬專任人員具有律師資格並經法
院認為適當者，亦得為第三審訴訟代理人。
附表一：
┌─┬────┬───┬──┬──┬───┬──┬──┐
│  │遺產標示│面 積 │權利│繼承│登記名│遺產│應繼│
│  │        │(平方 │範圍│時價│義人  │範圍│ 分 │
│  │        │公尺) │    │值  │      │    │    │
├─┼────┼───┼──┼──┼───┼──┼──┤
│１│花蓮縣花│182   │全部│582 │甲○、│ 1/4│ 1/6│
│  │蓮市樹人│      │    │萬40│戊○、│    │    │
│  │段700號 │      │    │00元│乙○公│    │    │
│  │建地    │      │    │    │同共有│    │    │
├─┼────┼───┼──┼──┼───┼──┼──┤
│２│台北市古│108   │全部│3877│甲○2/│ 1/4│ 1/6│
│  │亭區南海│      │    │萬44│6、彭 │    │    │
│  │段1小段3│      │    │84元│寧1/6 │    │    │
│  │99號建地│      │    │    │、乙○│    │    │
│  │        │      │    │    │1/2   │    │    │
├─┼────┼───┼──┼──┼───┼──┼──┤
│３│右開土地│232‧ │全部│64萬│乙○1/│ 1/4│ 1/6│
│  │上建號42│71    │    │4600│2；彭 │    │    │
│  │1號建物 │      │    │元  │年、彭│    │    │
│  │        │      │    │    │寧、彭│    │    │
│  │        │      │    │    │郎公同│    │    │
│  │        │      │    │    │共有1/│    │    │
│  │        │      │    │    │2     │    │    │
├─┼────┼───┼──┼──┼───┼──┼──┤
│４│台北市中│3455  │78/1│455 │甲○、│7/36│ 1/6│
│  │正區南海│      │0000│萬10│戊○各│    │    │
│  │段5小段5│      │    │12元│39/100│    │    │
│  │18號建地│      │    │    │00    │    │    │
├─┼────┼───┼──┼──┼───┼──┼──┤
│５│右開土地│136‧ │全部│70萬│甲○、│7/36│ 1/6│
│  │上建號22│87    │    │3600│戊○各│    │    │
│  │14號建物│      │    │元  │1/2   │    │    │
├─┼────┼───┼──┼──┼───┼──┼──┤
│６│現金136 │      │全部│    │      │ 1/4│ 1/6│
│  │萬700元 │      │    │    │      │    │    │
└─┴────┴───┴──┴──┴───┴──┴──┘
附表二：被繼承人楊聰雅之遺產計算表
5,824,000 ÷4 ＝ 1,456,000
38,774,484 ÷4 ＝ 9,693,621
644,600 ÷4 ＝ 161,150
（4,551,012 ÷9）×7 ＝ 3,539,676
   3,539,676 ÷4 ＝ 884,919
（703,600 ÷9）×7 ＝ 547,244
   547,244 ÷4 ＝ 136,811
1,360,700 ÷4 ＝ 340,175
附表三：兩造繼承楊聰雅遺產之計算表
1,456,000 ÷6 ＝ 242,667
9,693,621÷6 ＝ 1,615,604
161,150 ÷6 ＝ 26,858
884,919 ÷6 ＝ 147,487
136,811 ÷6 ＝ 22,802
340,175 ÷6 ＝ 56,696
＋＋＋＋＋ ＝ 2,112,114
